臺灣桃園地方法院刑事判決
111年度易字第30號
公  訴  人  臺灣桃園地方檢察署檢察官 
被      告  黃吉諾





上列被告因妨害公務案件，經檢察官聲請以簡易判決處刑（109
年度速偵字第6966號），本院認其涉犯刑法第135條第1項之妨害
公務罪嫌部分，不得逕以簡易判決處刑（110年度壢簡字第35號
），改依通常程序審理，判決如下：
    主  文
黃吉諾被訴妨害公務罪部分無罪。
    理  由
一、聲請簡易判決處刑意旨略以：被告黃吉諾於民國109年12月7
    日凌晨2時50分許，駕駛車牌號碼000-0000號自用小客車，
    沿桃園市蘆竹區南山路一段往六福路方向行駛時，因該車行
    駛於兩車道中間，而為該路段執行職務之警員即桃園市政府
    警察局蘆竹分局南崁派出所員警高振洋、簡鈺展攔檢盤查，
    嗣查明被告為前經檢察官許可應對其實施強制採驗尿液之人
    ，遂將其解送南崁派出所採驗尿液，嗣被告因不滿遭員警解
    送至派出所強制採驗尿液，於109年12月7日凌晨3時9分許在
    上開南崁派出所之門口，當場以台語發音「幹你娘機掰」穢
    語，辱罵執行解送勤務之員警高振洋（被告涉犯侮辱公務員
    罪嫌部分，另經本院以110年度壢簡字第35號審理中），旋
    即由上開派出所之員警陳沐羣、陳彥凱、余啟玄及黃彥文將
    被告帶至上開派出所之戒護區內，於同日凌晨3時17分許，
    被告明知黃彥文為依法執行職務之公務員，竟基於對公務員
    執行職務時施強暴之犯意，在上開戒護區內，於員警黃彥文
    執行戒護之勤務時，在戒護區座位上突然起身以頭部撞擊黃
    彥文之下顎，致黃彥文受有頭部外傷、下唇挫傷及紅腫併擦
    傷之傷勢（傷害部分未據告訴），因認被告涉犯刑法第135
    條第1項之妨害公務罪嫌。
二、按犯罪事實應依證據認定之，無證據不得認定犯罪事實；不
    能證明被告犯罪者，應諭知無罪之判決；刑事訴訟法第154
    條第2項、第301條第1項分別定有明文。故事實之認定，應
    憑證據，如未能發現相當證據，或證據不足以證明，自不能
    以推測或擬制之方法，為裁判基礎（最高法院40年台上字第
    86號判例意旨參照）；且認定犯罪事實所憑之證據，雖不以
    直接證據為限，間接證據亦包括在內，然而無論直接證據或
    間接證據，其為訴訟上之證明，須於通常一般之人均不致有
    所懷疑，而得確信其為真實之程度者，始得據為有罪之認定
    ，倘其證明尚未達到此一程度，而有合理之懷疑存在，而無
    從使事實審法院得有罪之確信時，根據「罪證有疑，利於被
    告」之證據法則，即應由法院為諭知被告無罪之判決（最高
    法院76年台上字第4986號判例意旨參照）。次按刑法第135
    條第1項之妨害公務罪所稱「強暴」，係意圖妨害公務員職
    務之依法執行，而以公務員為目標，對物或他人實施一切有
    形物理暴力，致產生積極妨害公務員職務執行者始克當之，
    並非公務員依法執行職務時，人民一有任何肢體舉止，均構
    成以強暴妨害公務執行，且刑法第135條第1項所定強暴妨害
    公務罪，目的在貫徹國家意志及保護國家法益，行為人主觀
    上不僅須有妨害公務之故意，客觀上亦有積極、直接施加強
    暴或脅迫之行為，致對公務員依法執行職務之行為造成阻礙
    ，方足當之。是以，所謂施強暴之行為，係指對於公務員之
    身體直接實施暴力，或以公務員為目標，而對物或對他人施
    加積極之不法腕力，倘僅是單純於警員依法調查時，就姓名
    、住居所拒絕陳述，或於公務員依法執行職務時，以顯然不
    當之言詞或行動相加，尚未達強暴脅迫之程度時，甚至僅是
    以消極之不作為、或在公務員執行職務時不予配合、閃躲或
    在壓制之過程中扭動、掙脫之單純肢體行為，並未有其他積
    極、直接針對公務員為攻擊之行為，致妨害職務之執行，或
    未直接對於公務員施加對抗、反制之積極作為，惟尚難認以
    被告有上開各行為之狀態，謂符合前揭法條所指「強暴」或
    「脅迫」之概念。
三、聲請簡易判決處刑意旨認被告涉犯刑法第135條第1項對於公
    務員依法執行職務時施強暴罪嫌，無非係以員警職務報告、
    密錄器錄影光碟、譯文及敏盛綜合醫院診斷證明書、刑案現
    場照片等作為主要之論據。
四、訊據被告固坦承於上開時間、地點，突自桃園市政府警察局
    蘆竹分局南崁派出所內之戒護區座位站起，惟堅詞否認有何
    對於公務員依法執行職務時施強暴之犯行，辯稱：伊當時係
    因為許多員警衝向伊，伊基於害怕才會突然站起來，伊沒有
    想到會撞到員警，伊當時沒有要攻擊人等語。經查：
　㈠被告於上開所載之時間、地點，遭員警高振洋、簡鈺展攔檢
    盤查，且因被告為強制採驗尿液之人，遂由員警解送被告至
    桃園市政府警察局蘆竹分局南崁派出所執行採驗尿液之程序
    ，嗣被告於上開派出所內因涉犯侮辱公務員罪嫌，經由員警
    帶至上開派出所內之戒護區，復員警黃彥文在上開戒護區執
    行戒護勤務時，被告突自戒護區座位站起，被告之頭部撞擊
    員警黃彥文之下顎，致員警黃彥文受有頭部外傷、下唇挫傷
    及紅腫併擦傷之傷勢等情，業據被告於警詢、偵訊、本院調
    查程序、準備程序及審理期日均坦承不諱（見桃園地檢109
    年度速偵字第6966號卷第15頁至第19頁、第69頁及反面、本
    院110年度壢簡字第35號卷第43頁至第47頁、111年度易字第
    30號卷第38頁至第39頁、第61頁至第78頁），並有職務報告
    、敏盛綜合醫院診斷證明書、列管人口基本資料查詢、臺灣
    桃園地方檢察署檢察官強制到場（強制採驗尿液）許可書、
    本院於調查期日勘驗監視器之勘驗結果各1份、監視器畫面
    截圖暨傷勢照片4張、監視器畫面截圖2張在卷可佐（見桃園
    地檢109年度速偵字第6966號卷第29頁至第31頁反面、第35
    頁、本院110年度壢簡字第35號卷第33頁至第35頁、第46頁
    至第47頁、111年度易字第30號卷第41頁），此部分事實，
    首堪認定。
　㈡惟本件之爭點在於被告究竟是否係出於妨害公務之犯意，藉
    由突自戒護區起身之方式，以頭部撞擊員警黃彥文，以此妨
    害警員黃彥文執行職務，經查：
　1.證人即員警黃彥文於本院審理期日證稱：「當時我跟陳彥凱
    員警同時要幫被告上銬，上銬的時候我站在被告面前，正要
    幫被告上銬的時候，被告突然起身，頭部撞到我的下顎造成
    我受傷。我直接站在被告面前。我跟被告之距離，被告站起
    來一定會撞到我。」、「當時被告情緒一直很激動，我怕陳
    彥凱一個人上銬會有危險，所以我上去幫忙。被告一撞上來
    之後，我們同事發現，就壓制被告。」（見本院111年度易
    字第30號卷第62頁至第68頁），被告陳彥凱於本院審理期日
    證稱：「我跟黃彥文警員過去請被告冷靜一點，過程中有跟
    他大聲互相咆哮，之後被告有再站起來，站起來的時候撞到
    我同事黃彥文警員。我全程叫被告冷靜、叫被告坐著，我要
    上銬，被告完全不配合，一直跟我大聲互相咆哮。被告突然
    站起來，一定有可能突然撞到我或黃彥文員警。」、「被告
    突然聲音變大之後，持續與我對話，他站起來之後也都是跟
    我對話，之後我同事被撞之後，才變成跟我同事有對話。」
    （見本院111年度易字第30號卷第69頁至第73頁），據上開
    證人即員警陳彥凱、黃彥文之證述，被告於上開時間遭員警
    帶至桃園市政府警察局蘆竹分局南崁派出所之戒護區時，情
    緒持續激動，甚至咆哮，而員警陳彥凱、黃彥文於戒護區內
    準備對被告上銬時，被告遂突然自戒護區之座位起身，因而
    撞擊員警黃彥文之下顎。
　2.然本院於調查程序勘驗109年12月7日南崁派出所內監視器之
    錄影光碟（勘驗結果詳如附表一所示，見本院1101年度壢簡
    字第35號卷第46頁至第47頁、111年度易字第30號卷第41）
    ，據上開勘驗結果可知，被告雖經員警留置於戒護區，然其
    情緒持續不穩定、大聲咆哮，並於員警陳彥凱準備使用手銬
    上銬時，持續詢問警員陳彥凱「為何要上銬」，始突然起身
    ，衡以被告既不願意配合員警使用戒具，突自座位起身欲閃
    避員警上銬之行為，堪屬常情，然被告之起身目的應係為避
    免員警使用戒具，而非欲以員警黃彥文為攻擊目標。再者，
    據上開勘驗結果所示，員警陳彥凱持續告知被告「要上銬」
    ，於被告起身後，員警陳彥凱亦持續詢問被告「要不要配合
    」，顯然被告斯時所在意之事乃係員警陳彥凱欲使用戒具上
    銬乙節，則於當時之情狀下，被告為避免自己雙手均遭員警
    使用戒具上銬而突然起身，並非悖離常情，縱使被告於猛然
    起身之過程，頭部撞擊站在其前方員警黃彥文之下顎，然誠
    如前述，被告於上開過程，持續表達不願使用戒具，始突然
    站立，除此之外，被告並未有何其他積極、直接之攻擊警員
    黃彥文之舉，包含徒手或以腳踹踢等積極攻擊行為，而其為
    阻止員警將其雙手上銬所為之自然抗拒反應，實屬消極、被
    動之反射性防禦動作，究與以警員為攻擊目標而故意施強暴
    犯行有別，難認已合於施強暴之要件，核與刑法第135 條第
    1 項妨害公務之構成要件尚屬有間。
　3.公訴人雖指出被告於警詢時供稱其是因為氣憤站起來，自足
    認定被告主觀上帶有妨害公務之犯意等語，然誠如前述，被
    告於猛然起身前，即持續與員警陳彥凱爭執是否使用戒具上
    銬乙事，即便被告猛然起身後，亦持續與員警陳彥凱爭論不
    願使用戒具，是以，被告所供稱「因為氣憤起身」，究竟係
    指稱使用戒具乙事，抑或係指稱其主動攻擊員警黃彥文乙事
    ，實無法斷定，本院自無法僅以被告上開模棱兩可之供述，
    遽認被告主觀上具有妨害公務之犯意；再者，公訴人復指出
    本件案發當時，員警黃彥文所站立之位置即在被告前方未超
    過1名成人手臂長度之距離，是以，被告自當知悉甚或預見
    其猛然站立時，將以頭部撞擊員警黃彥文之下顎，被告上開
    舉止自屬於對員警施以強暴之行為，然觀諸前開勘驗結果所
    示，被告於戒護區時，其右手業已由員警使用戒具上銬，而
    被告為避免左手亦經員警使用戒具上銬，故持續與員警陳彥
    凱爭執、咆哮，故被告當時不願左手亦使用戒具乃係其最為
    在意之事，固然員警黃彥文斯時所站立之位置與被告所在之
    位置甚近，然被告於告知員警黃彥文其無法呼吸後，即持續
    面向員警陳彥凱爭執使用戒具乙事，則被告為避免其左手上
    銬，竟而未顧及另一位站在其前方之員警黃彥文，自非無稽
    ，況觀諸上開監視器畫面截圖所示（見本院111年度易字第3
    0號卷第41頁），被告與員警陳彥凱、黃彥文所在之處所，
    乃係在派出所內，並非同處狹窄之密閉空間，被告之右手甚
    至已上銬，顯然被告之移動空間有限，縱使員警黃彥文確係
    站在被告之前方，惟被告與員警既非同處狹隘之空間，且員
    警黃彥文斯時又非正在替被告上銬之人，則被告是否得以預
    見其站立時，站立在其前方之人必將遭波及之可能，實非無
    疑，遑論被告自始均係與員警陳彥凱爭執使用戒具乙事，被
    告主要爭執對象顯然係員警陳彥凱，則員警黃彥文既非主要
    處理戒具乙事之人，且該處又非顯然狹窄到被告起身必然撞
    擊員警之情狀下，縱使被告猛然起身而不慎撞擊員警黃彥文
    之下顎，亦難認被告具有對於公務員依法執行職務時施強暴
    之直接或間接故意。末以，員警固然為查緝犯罪之第一線人
    員，須應對即時性、突發性之情狀，然此與刑法第135條第1
    項構成要件之判斷無涉，縱使本件被告遭員警查緝之過程中
    ，顯然不配合員警，甚至持續在派出所內大聲咆哮，惟被告
    不願配合員警之消極態度，或者在公務員執行職務時猛然起
    身不願配合員警上銬，此均與積極針對公務員攻擊之行為迥
    異，實無從對被告以妨害公務執行罪相繩。
五、綜上所述，公訴意旨所舉證據，僅足以證明被告有猛然起身
    撞擊員警黃彥文下顎之事實，然尚未足使本院對被告涉犯刑
    法第135條第1項之妨害公務罪嫌之事實達於無所懷疑，而得
    確信為真實之程度。此外，本院詳查本案相關卷證資料，亦
    無其他積極證據足證被告有公訴人所指之刑法第135條第1項
    妨害公務犯行，揆諸前開說明，既不能證明被告犯罪，依法
    應為無罪之諭知。
據上論斷，應依刑事訴訟法第452條、第284條之1、第301 條第1
 項前段，判決如主文。 
本案經檢察官葉益發聲請簡易判決處刑，檢察官周彤芬到庭執行
職務。
中　　華　　民　　國　　111 　年　　6 　　月　　24　　日
       　　　　　 刑事第一庭    法　官　潘曉萱
以上正本證明與原本無異。
如不服本判決應於收受判決後20日內向本院提出上訴書狀，並應
敘述具體理由。其未敘述上訴理由者，應於上訴期間屆滿後20日
內向本院補提理由書(均須按他造當事人之人數附繕本)「切勿逕
送上級法院」。 
　　　　　　　　　　　　　　    書記官　黃宜貞
中　　華　　民　　國　　111 　年　　6 　　月　　27　　日
附表一
編號 勘驗標的 勘驗結果   1 監視器錄影光碟 播放器時間03：26至04：47 被告告知員警其因為戴口罩、沒有辦法呼吸，復持續對派出所員警大聲咆哮；播放器時間04：18，一名員警（下稱甲員警） 拿手銬一邊銬在鐵欄杆上，並解開原先被告右手上之手銬，並將手銬之一邊銬在鐵欄杆上（亦即右手的手銬一邊銬在欄杆，一邊銬在被告手上）。 播放器時間04：48至05：24 甲員警接續欲將被告之左手上手銬（另一邊已銬在欄杆上），被告詢問員警正在做什麼，並詢問為何要上銬，此時另名員警走過來（下稱乙員警） ，站在被告前方，被告舉起右手，向乙員警告知其嘴巴因為戴口罩而不舒服、沒辦法呼吸，於播放器時間05：18，被告突然聲音變大，並大聲說「不要捏、捏什麼」，甲員警持續說「要上銬」，此時被告突然站起來（被告過程均係面向甲員警） ，頭部碰撞站在其前方之乙員警下巴。 播放器時間05：25至05：50 甲員警持續詢問被告要不要配合，與被告發生爭執，乙員警將被告壓制往後之牆壁，並告知被告已經撞到他下巴，甲、乙員警將被告壓制坐下，被告坐下後，突持續舉起雙手毆打自己的頭部，派出所其他員警亦前來壓制被告。